臺灣高等法院高雄分院刑事判決　　　　　94年度上訴字第32號
上　訴　人　臺灣高雄地方法院檢查署檢察官
被　　　告　甲○○
選任辯護人　洪錫鵬律師
上列上訴人因被告誣告案件，不服臺灣高雄地方法院93年度訴字
第1843號中華民國93年11月30日第一審判決（起訴案號：臺灣高
雄地方法院檢察署93年度偵字第11367 號），提起上訴，本院判
決如下：
     主  文
上訴駁回。
     理  由
一、公訴意旨略以：被告甲○○與乙○○為夫妻關係，平日感情
    不佳，明知乙○○並無施用毒品之事實，竟意圖使乙○○受
    刑事處分，於民國（下同）93年3 月20日22時許，打電話至
    高雄市政府警察局左營分局新莊派出所，向值班警察虛捏內
    容報案稱「其妻乙○○在屋內吸毒」等語，誣告乙○○犯罪
    。警察即依甲○○之檢舉至其住處（高雄市○○區○○路
    243 號5 樓）搜索乙○○之房間，未發現任何毒品或施用毒
    品之工具等語，因認被告涉犯刑法第169 條第1 項之誣告罪
    嫌云云。
二、公訴人認被告涉有前揭犯行，係以被告甲○○自白打電話向
    新莊派出所檢舉告訴人乙○○吸毒之事實，輔以告訴人乙○
    ○指述以證明被告誣告行為、高雄市政府警察局左營分局臨
    檢紀錄表證明甲○○報警及警察臨檢之事實，長榮大學毒物
    研究中心尿液檢驗報告證明告訴人乙○○之尿液檢驗呈毒品
    陰性反應，以及告訴人乙○○前案資料查註紀錄表顯示告訴
    人自87年8 月17日起至92年7 月23日止付保護管束，未經撤
    銷保護管束為之論據。
三、訊據被告甲○○堅決否認有公訴人所指犯行，辯稱：伊因為
    發現異狀才報案，告訴人在房間吃東西，有煙味，小孩子受
    不了而咳嗽，伊才報案，之前就有看過告訴人吸毒並曾規勸
    過，伊打110 電話報警時，將地址通報警方並說有人疑似吸
    食毒品，員警到場時伊同意搜索，員警只有搜索告訴人住的
    臥房，沒有搜到東西，但有建議警察是否可以採尿，但員警
    並未對告訴人採尿等語。被告選任辯護人則以：本件警方於
    93 年3月20日晚間到被告家中臨檢時並未採集告訴人尿液檢
    驗，亦未在其後之24小時內採集尿液，顯難認定告訴人乙○
    ○當天未施用毒品，檢察事務官於93年5 月5 日11時13分偵
    訊時始採集乙○○尿液送驗，檢驗結果固呈甲基安非他命陰
    性反應、嗎啡陰性反應，然此檢驗報告充其量僅能證明告訴
    人在93年5 月5 日上午11時13分回溯24小時內沒有施用毒品
    ，不能因此認定告訴人在93年3 月20日晚間未施用毒品，另
    外，被告與告訴人感情尚稱融洽，並無告訴人所指訴之感情
    不睦之情等語置辯。
四、按犯罪事實應依證據認定之，無證據不得認定犯罪事實。又
    不能證明被告犯罪者，應諭知無罪之判決，刑事訴訟法第
    154 條第2 項及第301 條第1 項分別定有明文。又事實之認
    定，應憑證據，如未能發現相當證據，或證據不足以證明，
    自不能以推測或擬制之方法，為裁判之基礎（最高法院40年
    台上字第86號判例參照。）而所謂證據，係指足以證明被告
    確有犯罪行為之積極證據而言，該項證據須適於為被告犯罪
    之證明者，始得採為斷罪之資料（參照最高法院69年台上字
    第4913號判例）。認定不利於被告之事實，須依積極證據，
    苟積極證據不足為不利於被告事實之認定時，即應為有利於
    被告之認定，更不必有何有利之證據，最高法院亦著有30年
    上字第816號判例可資參照。
五、經查：
    (一)按「誣告罪之成立，以犯人明知所訴虛偽為構成要件，若
      誤認有此事實，或以為有此嫌疑，自不得遽指為誣告。」
      最高法院20年度上字第717 號判例意旨可參。本件被告甲
      ○○固自白於93年3 月20日19、20時許撥打110 電話報警
      ，然經原審法院向高雄市政府警察局勤務指揮中心調取93
      年3 月20日晚間通報告訴人住所：高雄市○○區○○路
      243 號5 樓吸毒案件之報案紀錄顯示：案發時間係93年3
      月20 日22 時28分，報案人性別：女，以電話檢舉有人吸
      毒等情形，此有高雄市政府警察局93年8 月30日高市警勤
      字第0930057537號函附高雄市政府警察局勤務指揮中心受
      理各類案件紀錄表在卷可稽，又對照高雄市政府左營分局
      受理各類案件紀錄表顯示係93年3 月20日21時55分許由勤
      務中心通報，由員警郭炎雲、許富皇於93年3 月20日22時
      20分許到達高雄市○○區○○路243 號5 樓臨檢，此有高
      雄市政府警察局左營分局93年10月28日高市警左分3 字第
      0930020097號函附高雄市政府警察局左營分局受理各類案
      件紀錄表、聯檢紀錄表可查，是以前揭勤務中心報案紀錄
      所記載之報案人性別與被告性別不符，報案時間（93年3
      月20日22時28分）之記載與左營分局之報案紀錄中案發時
      間（93年3 月20日21時55分）、臨檢紀錄中臨檢時間（93
      年3 月20日22時20分許）之內容矛盾，勤務中心報案紀錄
      所記載之報案內容「有人吸毒」亦不足令人識別係檢舉告
      訴人吸毒，是以前揭報案紀錄及臨檢紀錄，均不足為被告
      不利之認定。
    (二)至於被告於員警郭炎雲到場臨檢時表示告訴人在吸毒（見
      原審法院93年11月12日審判筆錄第17頁），此業經證人郭
      炎雲到庭證述屬實（見原審法院93年11月12日審判筆錄第
      8 頁），亦與卷附之高雄市政府警察局左營分局臨檢紀錄
      所記載之檢查情形「報案人甲○○稱其右記住宅內其妻乙
      ○○在內吸毒」等詞相符，然被告於員警到場時向員警稱
      告訴人吸毒，是否構成誣告？以偵查卷宗所附之臺灣高雄
      地方法院檢察署刑案資料查註紀錄表顯示告訴人乙○○確
      於82年間因肅清煙毒條例案件經法院判處有期徒刑6 年10
      月確定，於85年11月5 日入監服刑，於87年8 月17日假釋
      付保護管束出監，於92年7 月23日保護管束期滿而執行完
      畢，堪認告訴人曾施用毒品經法院判處重刑，固經執行完
      畢，然告訴人所沾染之毒癮是否因刑事執行而能完全戒除
      ，在被告以其個人與告訴人夫妻生活中所見告訴人生活異
      狀及小孩咳嗽狀態而懷疑告訴人重染惡習，並非不可想像
      ，再以告訴人歷經近五年之保護管束而未經撤銷之情，堪
      認告訴人縱未完全戒除毒癮亦得控制毒癮於一定程度，是
      以由告訴人於93年5 月5 日偵訊時所採集之尿液呈現海洛
      因陰性、甲基安非他命陰性反應益得其徵。但並不能因此
      即得認定告訴人並未吸毒（告訴人亦有可能僅因為未經查
      獲而未被撤銷保護管束）。且告訴人於本院審理中亦證稱
      ：「我先生看到我買了1 杯飲料，我叫我小孩出去拿吸管
      ，被告看到以為我在吸食安非他命。」，亦表示被告係因
      誤「以為」告訴人在吸食安非他命始行報案。從而，本件
      係被告與告訴人分處不同房間，且互信基礎不良，又缺乏
      溝通途徑。被告一見房間起煙霧、小孩咳嗽等異狀而懷疑
      告訴人施用毒品，以告訴人前因施用毒品所受重刑，被告
      所起懷疑尚非逾一般人通常可期待之反應，是被告認告訴
      人有施用毒品嫌疑而向員警陳述，參酌前揭最高法院判例
      意旨，尚難認係明知而仍虛構事實誣告。
    (三)綜上所述，檢察官所提出之證據不足以認定被告甲○○有
      誣告之犯行，自屬不能證明被告犯罪。
六、原審因而為被告無罪之判決，核無不合。檢察官上訴意旨，
    仍執前詞，指摘原判決不當，為無理由，應予駁回。
據上論斷，應依刑事訴訟法第368條，判決如主文。
本案經檢察官張金塗到庭執行職務。
中　　華　　民　　國　　94　　年　　3 　　月　　10　　日
　　　　　　　　　刑事第九庭    審判長法　官  張明松
                                      法　官  郭玫利
                                      法　官  任森銓
以上正本證明與原本無異。
如不服本判決應於收受本判決後10日內向本院提出上訴書狀，其
未敘述上訴理由者，並得於提起上訴後10日內向本院補提理由書
狀（均須按他造當事人之人數附繕本）「切勿逕送上級法院」。
中　　華　　民　　國　　94　　年　　3 　　月　　10　　日
　　　　　　　　　　　　　　　　      書記官  蘇恒仁
